臺灣臺中地方法院民事判決　94年度訴字第2695號
原　　　告　有郁實業股份有限公司
法定代理人　甲○○
訴訟代理人　陳偉民　律師
被　　　告　遠承科技股份有限公司
法定代理人　乙○○
訴訟代理人　林偉超　律師
當事人間請求償還貨款等事件，本院於民國96年5月14日言詞辯
論終結，判決如下：
    主      文
原告之訴及假執行之聲請均駁回。
訴訟費用由原告負擔。
    事實及理由
壹、原告方面：
  一、聲明：
    (一)被告應給付原告新台幣（下同）1,071,779元及自起訴狀
      繕本送達翌日起至清償日止，按年息百分之5計算之利息
      。
    (二)原告願供擔保請准宣告假執行。
  二、陳述：
    (一)原告於民國（下同）94年5月24日與被告簽訂合約書，購
      買滴定管8組，金額新台幣（下同）30萬元，約定被告須
      負1年保固，被告並於同年6月223日組裝完成，原告已付
      清貨款。
    (二)詎於94年8月，原告所購買之滴定管因瑕疵而發失斷裂，
      並因而引取原告所有之玻璃反應槽之攪伴葉也因此毀損，
      經原告於同年9月2日以存證信函通知被告於10日修復，被
      告一再卸責不予修復，原告乃於同年10月21日以南投南崗
      郵局356號存證信函表示解除買賣契約，並請求被告返還
      貨款30萬元，被告均置之不理。而原告因此受有下列損失
      ：1.因滴定管斷裂引起反應槽攪伴葉毀損而重新向法國公
      司購買上下攪伴葉，金額共計14727.4歐元（折合新台幣
      為559,679.2元）；2.玻璃反應槽送維修，金額212,100元
      。為此原告請求被告返還貨款及上述損失，總計被告應給
      付原告1,071,779元。
    (三)按民法民法第191條之1規定：「商品製造人因其商品之通
      常使用或消費所致他人之損害，負賠償責任。但其對於商
      品之生產、製造或加工、設計並無欠缺或其損害非因該項
      欠缺所致或於防止損害之發生，已盡相當之注意者，不在
      此限（第1項）。前項所稱商品製造人，謂商品之生產、
      製造、加工業者。其在商品上附加標章或其他文字、符號
      ，足以表彰係其自己所生產、製造、加工者，視為商品製
      造人（第2項）。商品之生產、製造或加工、設計，與其
      說明書或廣告內容不符者，視為有欠缺（第3項）。商品
      輸入業者，應與商品製造人負同一之責任（第4項）。」
      第227條規定：「因可歸責於債務人之事由，致為不完全
      給付者，債權人得依關於給付遲延或給付不能之規定行使
      其權利（第1項）。因不完全給付而生前項以外之損害者
      ，債權人並得請求賠償（第2項）。」第民法第354條：「
      物之出賣人對於買受人，應擔保其物依第373條之規定危
      險移轉於買受人時無滅失或減少其價值之瑕疵，亦無滅失
      或減少其通常效用或契約預定效用之瑕疵。但減少之程度
      ，無關重要者，不得視為瑕疵（第1項）。出賣人並應擔
      保其物於危險移轉時，具有其所保證之品質（第2項）。
      」民法第360條：「買賣之物，缺少出賣人所保證之品質
      者，買受人得不解除契約或請求減少價金，而請求不履行
      之損害賠償；出賣人故意不告知物之瑕疵者亦同。」民法
      第359條：「買賣因物有瑕疵，而出賣人依前五條之規定
      ，應負擔保之責者，買受人得解除其契約或請求減少其價
      金。但依情形，解除契約顯失公平者，買受人僅得請求減
      少價金。」本件原告先位主張被告應返還貨款及原告所受
      損失，其請求權基礎係依民法第191之1條、第227條、第
      360條之規定，此三項請求權請求擇一判決；如認原告該
      三項請求均無理由，則備位主張依民法第359條之規定解
      除契約，請求被告返還原告30萬元。
  三、證據：提出合約書影本1件、統一發票影本2件、南投南崗
      郵局第255號、第356號存證信函影本各1件、購買攪伴葉
      統一發票影本1件、玻璃反應槽送維修費用統一發票影本1
      件。
貳、被告方面：
  一、聲明：如主文所示。
  二、陳述：
    (一)被告出售予原告之滴定管8組，完成依照兩造所訂合約書
      所載之材質、長短、尺寸及內徑大小而製造，至於原告如
      何使用及裝置在其所謂「玻璃反應槽」，則非被告所能置
      喙。系爭滴定管所以會斷裂，可能係因原告自己設計不當
      或使用不當所致，其因此產生之損害，自不能歸責於被告
      ，被告自無瑕疵擔保責任可言。
    (二)本件原告應舉證證明系爭滴定管發生破裂，是否係於「通
      常使用」之情形下所發生。
參、兩造不爭執事項：
  一、兩造有於94年5月24日簽訂合約書，原告向被告購買滴定
      管8組，原告已交付貨款30萬元。
  二、94年8月間，原告公司使用之系爭滴定管曾發生斷裂，造
      成反應槽攪伴葉毀損。
  三、原告於94年10月21日以存證信函通知被告解除買賣契約。
  四、對工業技術研究院96年3月21日所提出鑑定報告書之內容
      ，均無意見
肆、爭執事項：
  一、被告所交付之系爭滴定管有無瑕疵？
  二、原告先位主張請求損害賠償（請求權依據民法第191條之1
      、第227條、第360條），是否有理由？
  三、原告備位主張依民法第359條瑕疵解除契約，請求返還貨
      款30萬元，是否有理由？
伍、本院判斷：
  一、本件被告所交付之系爭滴定管，是否有瑕疵，兩造存有爭
      執，經依兩造協議，送請工業技術研究院鑑定，而經本院
      於95年6月1日會同兩造及鑑定人現場勘驗採樣交由工業技
      術研究院，依兩造所陳明之事項為鑑定結果，該院於96年
      3月21日出鑑定報告稱：「1.系爭斷裂之滴定管符合有郁
      實業股份有限公司與遠承科技股份有限公司雙方約定採用
      SCH40之無縫鋼管無誤。2.系爭斷裂之滴定管，其鋼管之
      焊接並無不良的情形，鋼管也未因焊接而產生脆化。」等
      語。則本件就兩造之爭執，自應在此一鑑定結果下為判斷
      ，合先敘明之。
  二、就原告之先位主張部分：
    (一)就民法第191條之1商品責任部分：
      按民法第191條之1係有關商品責任之規定，然該條所規定
      有關商品則任之成立，其要件之一即係須因商品欠缺致生
      損害於他人，而所謂「欠缺」係指商品未符合交易上所同
      理期待之成分、性狀、品質、效用或價值者而言。故依法
      條但書之規定可知，倘商品製造人得證明其製造之商品並
      無欠缺，其即無責任可言。而本件依上開工業技術研究院
      之節鑑定結果，被告所製造交付與原告之系爭滴定管，已
      符合兩造約定採用之材料，則本件自可認定被告所交付之
      產品已無欠缺，依法被告自無須民法第191條之1所規定之
      賠償責任。
    (二)民法第227條部分：
      按民法第227條所稱之「不完全給付」包括「瑕疵給付」
      與「加害給付」二者，至於同條第2項所規範者，即屬加
      害給付也。然二者之情形均係債務人所給付之物具有瑕疵
      而言，固倘債務人所給付之物並無瑕疵，則債權人不得依
      本條規定有所請求。而本件被告所給付之系爭滴定管並無
      瑕疵乙節，已如前述，故原告依本條規定對被告請求賠償
      ，自屬無據。
    (三)民法第360條部分：
      1.按民法第354條規定：「物之出賣人對於買受人，應擔
        保其物依第373條之規定危險移轉於買受人時無滅失或
        減少其價值之瑕疵，亦無滅失或減少其通常效用或契約
        預定效用之瑕疵。但減少之程度，無關重要者，不得視
        為瑕疵（第1項）。出賣人並應擔保其物於危險移轉時
        ，具有其所保證之品質（第2項）。」而所謂「物之瑕
        疵」係指存在於物之缺點而言，故依通常交易觀念，或
        依當事人之約定，認為物應具備之價值、效用或品質不
        具備者，即為物有瑕疵，反之，即無「瑕疵」可言。
      2.至於民法第360所規定物之瑕疵擔保之效力，係於買賣
        之物缺少出賣人所保證之品質時，買受人始得主張之。
        本件被告（出賣人）所交付之物並無瑕疵，業如前述，
        而對於被告是否曾對原告（買受人）有所保證品質，且
        其保證之內容為何，原告並未能舉證以實其說，則其徒
        然引用民法第360條之規定，而對被告主張該條之法律
        效果，洵無足取。
  三、就備位主張部分：
      本件原告備位主張依民法第359條物之瑕疵擔保責任之規
      定，主張解除契約，請求被告返還買賣價金30萬元。然查
      本條之規定，其前提係被告所交付之具有「瑕疵」，而本
      件如前所述，被告所交系之系爭滴定管並無瑕疵，則原告
      主張被告應負物之瑕疵擔保責任云云，於法即屬無據。
  四、綜上所述，本件原告之先位主張或備位主張，請求被告返
      還其所交付之價金及損害賠償，因於法均有未合，而屬無
      據，故本件原告之訴為無理由，自應予以駁回。原告之訴
      既經駁回，其假執行聲請即失所附麗，應併予駁回。
  五、本件事證已臻明確，兩造其餘攻擊及防禦方法，核與判決
      結果不生影響，爰不一一論述，附此敘明。
陸、據上論結，本件原告之訴為無理由，依民事訴訟法第78條，
    判決如主文。
中　　華　　民　　國　　96　　年　 　5　　月　 　28 　日
                    民事第一庭法  官  李悌愷
正本係照原本作成。
如對本判決上訴，須於判決送達後20日內向本院提出上訴狀。
中　　華　　民　　國　　96　　年　 　5　　月　 　28 　日
                              書記官  何惠文
